臺灣臺北地方法院民事判決　　　　　　 95年度簡上字第396號
上　訴　人　兆豐國際商業銀行股份有限公司
　　　　　　（原名中國國際商業銀行股份有限公司）
法定代理人　丙○○
訴訟代理人　甲　○
　　　　　　乙○○
被　上訴人　丁○○
上列當事人間請求清償債務事件，上訴人對於中華民國95年5月
30日本院簡易庭95年度北簡字第12866號第一審判決提起一部上
訴，並為起訴及上訴聲明之擴張、減縮，本院於96年11月2日言
詞辯論終結，判決如下：
    主  文
原判決關於駁回上訴人後開第二項之訴部分，並訴訟費用之裁判
（確定部分、減縮部分除外）均廢棄。
上廢棄部分，被上訴人應與原審共同被告徐崇烈連帶給付上訴人
新臺幣壹拾伍萬仟貳佰捌拾貳元，及其中新臺幣壹拾肆萬肆仟
肆佰壹拾元自民國95年2月9日起至清償日止，按日息萬分之5.4
計算之利息。
上訴人之擴張上訴駁回。
第一審（確定部分、減縮部分除外）訴訟費用，由被上訴人與原
審共同被告徐崇烈連帶負擔。第二審訴訟費用（擴張部分除外）
，由被上訴人負擔；擴張上訴部分，由上訴人負擔。
    事實及理由
一、程序方面：
  (一)原審原告中國國際商業銀行股份有限公司（下稱中國商銀）
    之法定代理人原為林宗勇，已於民國95年4月12日變更為丙
    ○○，有台北市政府營利事業登記證可稽（見本院卷第75頁
    ），業據丙○○於95年6月15日具狀聲明承受訴訟（見本院
    卷第74頁）。另中國商銀於95年8月21日與交通銀行股份有
    限公司合併，交通銀行股份有限公司（下稱交通銀行）為消
    滅公司，中國商銀為存續公司，依公司法第75條規定，承受
    交通銀行之權利與義務，並於同日更名為兆豐國際商業銀行
    股份有限公司即上訴人，且於95年11月7日具狀聲明承受訴
    訟（見本院卷第72頁），核無不合，應予准許。
  (二)按訴狀送達後，原告不得將原訴變更或追加他訴，於第二審
    非經他造同意，亦不得為之。但擴張或減縮應受判決事項之
    聲明者，不在此限。民事訴訟法第255條第1項但書第3款、
    第446條第1項但書分別定有明文。本件上訴人原起訴請求原
    審共同被告徐崇烈應給付新臺幣（下同）303,006元，及其
    中283,947元自95年2月9日起至清償日止，按日息萬分之5.4
    計算之利息；被上訴人並就徐崇烈上開應給付之範圍內，與
    徐崇烈連帶給付229,418元，及其中214,410元自95年2月9日
    起至清償日止，按日息萬分之5.4計算之利息，暨按月給付
    600元逾期手續費。原審為上訴人部分勝訴之判決，上訴人
    僅對被上訴人提起一部上訴，其聲明為：原判決不利上訴人
    部分廢棄；被上訴人應與徐崇烈連帶給付154,568元（包含
    本金144,410元、利息8,872元、逾期手續費1,111元及預借
    現金手續費175元），及其中144,410元自95年2月4日起至清
    償日止，按日息萬分之5.4計算之利息，核係減縮本金部分
    之起訴請求，擴張利息（起算日）及手續費部分之起訴請求
    （見本院卷第14頁）；嗣上訴人於96年11月2日具狀變更聲
    明，求為判命上訴人應與徐崇烈連帶給付229,418元，及其
    中214,410元自95年2月9日起至清償日止，按日息萬分之5.4
    計算之利息；並撤回手續費之起訴（見本院卷第96頁、97頁
    正面)，核係擴張本金部分之上訴聲明，減縮利息（起算日
    ）部分之上訴聲明，均合於上開規定，先予敘明。
  (三)本件被上訴人經合法通知，未於言詞辯論期日到場，核無民
    事訴訟法第386條所列各款情形，爰依上訴人之聲請，由其
    一造辯論而為判決。
二、上訴人起訴主張：徐崇烈於85年6月起陸續向伊申請信用卡
    ，並領用卡號：0000000000000000之威士金卡、0000000000
    000000之萬士達普卡，被上訴人則為上開威士金卡之附卡（
    下稱系爭附卡）持卡人，卡號為0000000000000000號，依約
    定使用上開信用卡當月消費應於次月繳款截止日前清償，逾
    期未償部份應依約按日息萬分之五點四計付利息，使用正附
    卡所生之帳款，正、附卡持卡人均負連帶清償責任。徐崇烈
    使用上開信用卡消費，未依約清償，迄94年11月13日止，尚
    欠帳款303,006元本息，上訴人既為系爭附卡持卡人，且未
    終止信用卡契約，自應與徐崇烈就上開威士金卡消費帳款負
    連帶給付之責。爰依信用卡契約法律關係，求為判命徐崇烈
    應給付303,006元，及其中283,947部分自95年2月9日起至清
    償日止，按日息萬分之5.4計算之利息；被上訴人並就徐崇
    烈上開應給付之範圍內，連帶給付229,418元，及其中214
    ,410 元自95年2月9日起至清償日止，按日息萬分之5.4計算
    之利息，暨按月給付600元逾期手續費等語。
三、被上訴人則以：伊雖持有系爭附卡，惟並未開卡，且信用卡
    附卡持卡人就正卡持卡人之消費帳款應負連帶清償責任之約
    定，顯失公平，伊無庸就徐崇烈之信用卡消費帳款負連帶清
    償之責等語為辯。
四、原審判命徐崇烈應給付上訴人303,006元，及其中283,947元
    自95年2月9日起至清償日止，按日息萬分之5.4計算之利息
    ；駁回上訴人對被上訴人之起訴及手續費部分之請求。上訴
    人就手續費敗訴部分，未提起上訴，已告確定，其對被上訴
    人之減縮、擴張起訴及上訴聲明為 (含撤回手續費之起訴部
    分，見本院卷第96頁反面)：
  (一)原判決不利上訴人部分（確定部分、撤回部分除外）廢棄。
  (二)被上訴人應與徐崇烈連帶給付229,243元（原請求229,418元
    ，經扣除手續費撤回部分之175元），及其中214,410元自95
    年2月9日起至清償日止，按日息萬分之5.4計算之利息。
　　被上訴人則未提出任何書狀為答辯聲明。
五、上訴人主張徐崇烈於前揭時間向其申請信用卡使用，被上訴
    人為系爭附卡持卡人，並未終止信用卡契約，徐崇烈積欠信
    用卡帳款303,006元本息等情，業據提出與所述相符之信用
　　卡申請書、約定條款與帳務資料為證，並為被上訴人所不爭
　  執，堪信為真實。
六、上訴人主張被上訴人為系爭附卡持卡人，應就徐崇烈使用上
    開威士金卡消費所生之帳款內之229,243元，及其中214,410
    元自95年2月9日起至清償日止，按日息萬分之5.4計算之利
    息，負連帶清償責任等語，為被上訴人所否認。經查：
    (一)按銀行與客戶間所簽訂之信用卡契約書，其性質乃消費借
      貸與委任契約關係，至信用卡契約書中所約定之連帶債務
      關係，乃係在上述二種法律關係之外，債務人再特為表示
      就其債務對債權人各負全部給付之意思（民法第272條規
      定參照），此一連帶債務之成立與否，仍應依雙方當事人
　    間之意思為斷。又以現今各發卡銀行之信用卡申請書而言
      ，通常均係在同一份申請書中列有主卡申請人欄及附卡申
      請人欄位，同時於申請書中記載正、附卡申請人間就正、
      附卡持卡人之消費債務負連帶清償責任，此際，信用卡申
      請人與銀行間，除成立消費借貸及委任契約關係外，信用
      卡申請人同時允諾對於積欠發卡人之款項，不論係由正卡
      抑或附卡持有人消費所產生，均各負清償全部債務之責，
      信用卡申請人此種允諾乃係就其所負債務之範圍為特別約
      定，與自己是否已經開卡消費並無關係，與信用卡業務（
      消費借貸、委任契約）亦無必然並存之關係。是正、附卡
      持卡人本身縱未開卡消費，仍須就另一持卡人持卡消費所
      積欠之帳款，依信用卡契約之約定負連帶清償之責。
    (二)依徐崇烈及被上訴人簽名出具予上訴人之信用卡申請書，
      正附卡申請人聲明欄記載：「申請人（以下均含本申請書
      之正附卡申請人『且為連帶債務人』）聲明以上記載均屬
      事實……並保證遵守背面所列用卡須知及隨卡附上之約定
      條款，若對於約定條款有異議時，本人同意將信用卡折斷
      ，否則視為允諾該約定條款。……申請人親簽徐崇烈85年
      5月27日　附卡申請人親簽丁○○（即被上訴人）85年5月
      27日」等字（見原審卷第6頁），而前揭申請書背面所列
      用卡須知第3條亦約定：「……正卡持卡人或附卡持卡人
      就各別使用信用卡所生應付帳款互負連帶清償責任……」
      （見原審卷第7頁正面、82頁反面），即已明白記載附卡
      申請人即另被上訴人與正卡申請人為信用卡帳款之連帶債
      務人，堪信被上訴人知悉其應就徐崇烈信用卡帳款負連帶
      清償之責。又依前揭用卡須知第19條第4項約定：「信用
      卡有效期間屆滿前，持卡人如無續用之意願，應於有效期
      限屆滿前，事先通知銀行終止本契約，或於接獲續發新卡
      後七日內以書面通知，或以信用卡截斷掛號寄回方式通知
      銀行終止本契約，……」（見同上原審卷第7頁反面、82
      頁正面），被上訴人既自認其申請附卡，雖未開卡，惟亦
      未剪卡寄回上訴人公司等語（見原審卷第75、84頁），可
      知被上訴人始終允諾前揭信用卡約定條款，自應依上開約
      定條款，就正卡持卡人徐崇烈持卡消費所積欠之帳款，與
      徐崇烈負連帶清償責任。
    (三)被上訴人雖辯稱系爭附卡未經其開卡及持以消費，其無庸
      就正卡之消費帳款負連帶清償責云云，惟查信用卡契約之
      成立生效，並不以持卡人有無開卡消費為要件，亦非信用
      卡契約約款所定正、附卡持卡人互負連帶清償責任之要件
      ，被上訴人既於前揭信用卡申請書附卡申請人欄上親自簽
      名，並申領系爭附卡，其與被上訴人間之信用卡契約即已
      因意思表示合致而成立生效，自應依信用卡契約履行，就
      徐崇烈持卡消費所積欠之帳款負連帶清償之責，是上訴人
      前揭所辯，殊無足採。
    (四)被上訴人復辯稱信用卡附卡持卡人就正卡持卡人之消費帳
      款應負連帶清償責任之約定，顯失公平一節，非惟為上訴
      人所否認，且查財政部於90年1月4日以台財融(四)字第9070
      0523號函發布之「信用卡定型化契約範本」第1條即明載
      「持卡人」包括正卡及附卡持卡人，第3條亦約定：「正
      卡持卡人得為經貴行同意之第三人申請核發附卡，且正卡
　　　持卡人或附卡持卡人就各別使用信用卡所生應付帳款互負
　　　連帶清償責任。」，足證正、附卡持卡人就正、附卡持卡
　　　人使用信用卡消費所生之帳款互負連帶清償責任之約定，
  　　自屬合法，亦無顯失公平之情形，否則財政部不會將之列
    　為範本條款供參考。是被上訴人出具予上訴人之信用卡申
      請書聲明事項及用卡須知第3條所載，正、附卡持卡人就
      各別使用信用卡所生應付帳款互負連帶清償責任之約定，
      並未違法，更無顯失公平之情形。被上訴人前揭所辯，亦
      無可採。
    (五)至被上訴人就徐崇烈使用信用卡消費所積欠之帳款中，應
      負連帶清償責任之範圍，經上訴人核算後，於95年6月27
      日具狀更正本金為144,410元，利息為8,872元（按逾期手
      續費1,111元及預借現金手續費175元之請求，業經上訴人
      撤回，見本院卷第16、17頁、96頁反面），及加付上開本
      金自95年2月9日起算之約定利息等情（原請求自95年2 月
      4日起息，嗣已減縮自95年2月9日起息，見本院卷第96、
      97頁正面），業據提出單月帳務資料查詢系統畫面、一般
      卡消費明細等件為證（見本院卷第16、17、36-64、97頁
      ），堪予採信。則上訴人嗣於本院言詞辯論期日再予翻異
      ，主張被上訴人應連帶給付之帳款本金為229,418元，及
      加付其中214,410元自95年2月9日起算之約定利息，非但
      屬於前揭自認事實之撤銷，且屬未於準備程序主張之事項
      ，上訴人既未能證明前揭自認帳款之金額與事實不符，被
      上訴人亦無從表示同意，並有須再調查且延滯訴訟之情形
      ，依民事訴訟法第279條第3項、第276條規定，自不得為
      之。準此，被上訴人應與徐崇烈連帶給付之帳款為本金14
      4,410元、利息8,872元（合計153,282元），及其中144,4
      10元自95年2月9日起算之約定利息。
七、從而，上訴人依信用卡契約，請求被上訴人與徐崇烈連帶給
    付153,282元，及其中144,410元自95年2月9日起至清償日止
    ，按日息萬分之5.4計算之利息，為有理由，應予准許。逾
    此範圍之擴張請求，為無理由，應予駁回。是原審就上開應
    准許部分，為上訴人敗訴之判決，尚有未洽，上訴意旨指摘
    原判決不當，求予廢棄改判，為有理由，爰由本院將原判決
    此部分予以廢棄，改判如主文第二項所示。又本件事證已臻
    明確，兩造其餘之攻擊或防禦方法及未經援用之證據，經本
    院斟酌後，認為不足以影響本判決之結果，自無逐一詳予論
    駁之必要，併此敘明。
八、據上論結，本件上訴為有理由，擴張之訴為無理由。依民事
    訴訟法第436條之1第3項、第385條第1項前段、第450條、第
    78 條、第85條第2項，判決如主文。
中　　華　　民　　國　　96　　年　　11　　月　　16　　日
                  民事第六庭  審判長法　官　張競文
                  　　　　　　　 　 法　官　蕭清清
                                    法  官  陳文正
以上正本係照原本作成。
本判決不得上訴。
中　　華　　民　　國　　96　　年　　11　　月　　16　　日
                    　　　　    　　書記官　黃菀茹
